【裁判字號】    97,消債更,43
【裁判日期】    970903
【裁判案由】    聲請更生程序
【裁判全文】
臺灣苗栗地方法院民事裁定            97年度消債更字第43號
聲  請  人  乙○○
即  債務人
上列當事人因消費者債務清理事件聲請更生，本院裁定如下：
    主  文
聲請人即債務人乙○○自中華民國97年9 月3 日16時30分起開始
更生程序。
    理  由
一、按債務人不能清償債務或有不能清償之虞，且無擔保或無優
    先權之債務總額未逾新臺幣（下同）1,200 萬元者，於法院
    裁定開始清算程序或宣告破產前，得向法院聲請更生，消費
    者債務清理條例第3 條、第42條第1 項定有明文。又債務人
    與金融機構協商成立者，不得聲請更生或清算。但因不可歸
    責於己之事由，致履行顯有重大困難者，不在此限。前項規
    定，於消費者債務清理條例施行前，債務人依金融主管機關
    協調成立之中華民國銀行公會會員，辦理消費金融案件無擔
    保債務協商機制與金融機構成立之協商準用之，同條例第15
    1 條第5 、6 項亦著有明文。
二、本件債務人聲請意旨略以：其因有不能清償債務之情事，於
    民國95年5 月15日依照中華民國銀行公會會員辦理消費金融
    案件無擔保債務協商機制與金融機構成立協商，協商條件為
    債務人每月應清償30,354元，並已協商成立。債務人於協商
    成立時，每月收入僅約20,000元，而債務人每月必要生活費
    支出約16,000元（含2 名子女扶養費5,000 元、房租支出2,
    500 元、生活費8,500 元），原已入不敷出，皆靠先生甲○
    ○不停加班維修水電之工作收入予以補貼。嗣於96年10月債
    務人及女兒因車禍住院，先生甲○○亦因脊椎病變住院開刀
    治療，家中不幸事故接踵而至，債務人之先生亦因手術而於
    短期內無法繼續工作，致家中經濟頓時陷入困境，實已無力
    繼續繳納協商成立之清償金額，終致於97年4 月間毀諾而未
    繼續履行協商內容，係屬有不可歸責於己之事由致履行顯有
    重大困難，復未經法院裁定開始清算程序或破產宣告，爰向
    本院聲請更生等語。
三、查債務人5 年內未從事營業活動，無擔保或無優先權之債務
    總額為1,427,775 元，未逾1,200 萬元，其前於95年5 月15
    日依照中華民國銀行公會會員辦理消費金融案件無擔保債務
    協商機制與最大債權銀行台新國際商業銀行股份有限公司成
    立協商，協商條件為每月清償30,354元，債務人每月收入僅
    約20,000元，而債務人每月必要生活費支出約16,000元（含
    2 名子女扶養費5,000 元、房租支出2, 500元、生活費8,50
    0 元），嗣於96年10月債務人及女兒因車禍住院，先生甲○
    ○亦因脊椎病變住院開刀治療等情，有債務人提出之協議書
    、財產收入狀況說明書、債權人清冊、台灣企銀活期儲蓄存
    款存摺明細、勞工保險卡、房屋租賃契約書、慈幼醫院診斷
    證明書、為恭紀念醫院診斷證明書、戶籍謄本等件附卷可參
    ，且有本院依職權查詢之稅務電子閘門財產所得調件明細表
    在卷可按，堪信屬實。本院審酌債務人於協商成立後，依其
    收入原已不敷協商條件每月清償30,354元，依其所列舉之家
    庭生活開銷及扶養費用，衡諸現今一般生活水準，亦屬相當
    。則債務人所陳其每月所需支出之前開清償協商款30,354元
    及必要生活費用16 ,000 元，需仰賴其先生甲○○從事水電
    工作之收入共同維繫，應非虛言。而債務人之先生甲○○確
    於96年10月間住院進行腰椎椎間盤切除手術，迄今仍賴藥物
    治療，有前開為恭紀念醫院診斷證明書可憑，則依其從事水
    電工作之性質，債務人主張因其先生手術於短期內無法繼續
    工作，致家中經濟頓時陷入困境，並致其於97年5 月無力繼
    續繳納協商成立之清償金額，係屬有不可歸責於債務人之事
    由致履行顯有重大困難，應屬可採。又債務人查無經法院裁
    定開始清算或宣告破產之情事，從而其請求依消費者債務清
    理條例裁定准予更生，揆諸前揭規定，核無不合，應予准許
    ，爰裁定如主文。
中    華    民    國    97    年    9     月    3     日
                          民事庭法  官  王萬金
以上正本係照原本作成。
本件不得抗告
本裁定已於97年9月3日16時30分公告。
                            書  記  官  劉依緹
中    華    民    國    97    年    9     月    3     日


司法院資訊處製作；財團法人民間司法改革基金會備份。
